【裁判字號】    90,交易,76
【裁判日期】    900607
【裁判案由】    過失傷害
【裁判全文】
臺灣士林地方法院刑事判決                            九十年度交易字第七六號
    聲  請  人  臺灣士林地方法院檢察署檢察官
    被      告  丁○○
右列被告因業務過失傷害案件，經檢察官聲請以簡易判決處刑（八十九年度偵字第四
四四八號），本院認為不宜以簡易判決處刑（九十年度交簡字一八一號），應適用通
常程序審判，本院判決如左：
    主  文
丁○○從事業務之人，因業務上之過失傷害人，處有期徒刑參月，如易科罰金，以參
佰元折算壹日。
    事  實
一、丁○○係臺北市政府環保局清潔隊之垃圾車司機，平日駕駛垃圾車清運垃圾，為
    從事駕駛業務之人，於民國八十九年一月二十四日下午約四、五時許，駕駛車牌
    號碼ＢＨ—一五五號垃圾車時，原應注意其駕駛之垃圾車，除於執行任務時外，
    在人行道及設有禁止臨時停車標誌、標線處所不得臨時停車，而汽車停車時，應
    依左列規定，即禁止臨時停車處所不得停車，顯有妨害他車通行之處所不得停車
    ，汽車發生故障不能行駛時，應即設法移置於無礙交通之處，該故障車輛在未移
    置前或移置後均應豎立車輛故障標誌，該標誌在四十公里之路段，應豎立於車身
    後方五公尺至三十公尺之路面上，而依當時雖天候雨、路面狀態溼潤、但為夜間
    有照明、道路無缺陷、無障礙物等情形，並無不能注意之情事，竟疏未注意，因
    其所駕駛之垃圾車故障，於非執行收取垃圾任務之際，擅自停放在劃設有紅色禁
    止臨時停車標線之臺北市○○區○○路東向西數來第六根電線桿處，並將車身三
    分之一停放於人行道上，因該處為雙向單線車道，致妨害他車通行，且疏未立即
    設法將該故障不能行駛之垃圾車移置於無礙交通之處，而移置前，在該速限四十
    公里之路段，亦未將車輛故障標誌豎立於車身後方五公尺至三十公尺之路面上，
    僅於車身後方約四公尺之人行道上豎立車輛故障標誌。至同日晚間九時四十分許
    ，適有甲○○騎乘車牌號碼ＡＺＺ—一二三號重型機車沿安康路同一車道由西往
    東行經該處時，原亦應注意車前狀況，並隨時採取必要之安全措施，且依當時情
    形又無不能注意之情形，竟疏於注意，因逢大雨視線不清，且與對向來車會車時
    亦未注意車前停放有大型垃圾車之狀況，貿然前行，其車頭當場撞擊同向停放之
    前開ＢＨ—一五五號垃圾車之左後車尾，致甲○○人車倒地，經送醫急救後，受
    有頭皮一乘一乘一公分、二點五乘一乘一公分及二乘一乘一公分之裂傷、下頜骨
    折及右顴骨骨折等傷害。
二、案經甲○○訴由臺北市政府警察局內湖分局報請臺灣士林地方法院檢察署檢察官
    偵查後聲請簡易判決處刑，經本院認為不宜以簡易判決處刑，改適用通常程序審
    判。
    理  由
一、訊據被告丁○○固不否認於右揭非執行收取垃圾任務之時、地，將所駕駛車牌號
    碼ＢＨ—一五五號垃圾車停放於路邊之事實，惟矢口否認有何過失，辯稱：其將
    該車駛出修理廠試車，因溫度升高才將車停放在該處，需當夜十一時許才會有拖
    吊車來將該部垃圾車開走，該路段並未劃設紅線，且伊有放置車輛故障標誌云云
    。惟查：
  (一)前開事實，業經告訴人甲○○於偵、審中指訴歷歷，並據證人即前往處理本件交
    通事故之臺北市政府警察局內湖分局交通分隊警員乙○○結證屬實，復有道路交
    通事故調查報告表、事故現場圖、現場談話紀錄表、道路交通事故補充資料表及
    事故現場照片等附卷可稽，而告訴人確因本件車禍成傷，亦有臺北市立忠孝醫院
    驗傷診斷書乙紙在卷足憑。
  (二)按道路交通標誌標線號誌設置規則第一百四十九條第一項第五款規定，紅實線設
    於路側，用以禁止臨時停車，再按汽車在人行道及設有禁止臨時停車標誌、標線
    處所不得臨時停車，而汽車停車時，應依左列規定，即禁止臨時停車處所不得停
    車，顯有妨害他車通行之處所不得停車，汽車發生故障不能行駛時，應即設法移
    置於無礙交通之處，該故障車輛在未移置前或移置後均應豎立車輛故障標誌，該
    標誌在四十公里之路段，應豎立於車身後方五公尺至三十公尺之路面上，道路交
    通安全規則第一百十一條第一款、第三款、第一百十二條第一項第一款、第九款
    、第十二款分別定有明文，且被告所駕駛之垃圾車並非於執行收取垃圾任務之際
    ，並無道路交通安全規則第一百十三條得不受禁止停車規定限制之情形，被告係
    以駕駛垃圾車清運垃圾為業務之人，對前開規定自難諉為不知。
  (三)被告雖辯稱：該停車路段並未劃設紅線，且伊有放置車輛故障標誌云云。然查，
    證人乙○○於偵、審中結證：伊到現場處理時，垃圾車停在路旁，三分之一的車
    身停在人行道上，有一部機車，從後方撞到垃圾車，機車的車頭鑽入垃圾車左後
    方車底下；當時下雨天色昏暗，加上是用傻瓜照相機拍攝，所以照片上顯示不出
    紅線的部分，但該路段有劃紅線，且第二天伊同事到現場去看，亦見有劃明顯的
    紅線；目前沒有劃紅線，是因該路段有變更，臨時的道路已經封閉沒有使用，但
    當時案發的地點旁邊有一條臨時的道路在使用，故有劃紅線；該路段為雙向單線
    車道，在路邊停放貨車會妨礙其他車輛的通行等情綦詳（偵卷第三十四頁背面、
    本院九十年五月三十一日審理筆錄）。另有證人即八十九年一月二十四日修理系
    爭垃圾車之金順德修車廠負責人丙○○亦結證稱：被告的車上剛好故障在伊工廠
    的對面（即肇事地點），當時約下午四、五點，被告叫伊幫忙看車子，車子的溫
    度很高，因伊叫不到材料，無法修車，所以被告就把車子約三分之一停放在人行
    道上等語明確（本院九十年五月三十一日審理筆錄），二名證人就被告停車於人
    行道上乙節，所述互核相符，且有事故現場圖在卷可佐，此部分事實堪以認定。
    查證人乙○○為依法執行職務之員警，與被告素昧平生，並無怨隙，衡情當無設
    詞誣陷之必要，其證言堪以採信，被告辯稱：該路段並未劃設紅線云云，顯不足
    採。
  (四)再查，就被告有無豎立車輛故障標誌乙節，經質之證人丙○○結證稱：「（當時
    被告有無向借你故障標誌？）有，我主動借給他的，我拿給他，他自行把三角架
    放在車後的人行道上。」、「（當時被告把三角架放在人行道上，距車尾多遠？
    ）約四公尺左右」、「（你何時下班，有無注意後來車輛停放及警告標誌放置的
    情形？）約六點下班，我沒有注意。」各等語在卷，查證人丙○○僅係於垃圾車
    故障時，協助修理車輛之人，與被告並無任何利害關係，且就上揭被告停放垃圾
    車於人行道之事實，已為不利於被告之陳述，其就有無豎立車輛故障標誌乙節，
    應無割裂證詞而曲意迴護被告之可能，其證言當屬實在而堪採信，足見被告於當
    日下午四、五時停車時，確有放置車輛故障標誌。另以證人丙○○指證其於當日
    下午六時下班時，並未注意查看現場之情以觀，是已無從查考斯時系爭垃圾車後
    方擺設車輛故障標誌之情形，而案發時已是夜間九時四十分許，警員據報到場時
    ，自有可能因時隔數小時之久，發生任何不可預知之狀況，致四周未能發現故障
    標誌或碎片，故尚無法以證人乙○○證述現場未發現故障標誌或碎片等語，遽執
    為不利於被告之認定。惟因該處為雙向單線車道，在甚為狹窄僅一車道寬之情形
    下，被告對其停放垃圾車導致妨害往來人車因而可能發生交通事故應有所注意，
    當應立即聯絡環保局修理廠之拖吊車前往拖離移置於無礙交通之處，以避免往來
    人車發生危險，而移置前，在該速限四十公里之路段，亦應將車輛故障標誌豎立
    於車身後方五公尺至三十公尺之路面上，而非僅於車身後方約四公尺之人行道上
    豎立車輛故障標誌，且依當時天候雨、路面狀態溼潤、但夜間有照明、無缺陷、
    無障礙物等情形，被告並無不能注意之情事，竟疏未注意，逕自離去，使告訴人
    受有如事實欄所示之傷害，被告對本件車禍之發生顯有過失，其過失行為與告訴
    人所受之傷害間，具有相當因果關係，雖告訴人騎乘機車之際，疏未注意車前狀
    況，亦有過失，然並無解於被告過失之責，被告所辯無過失之詞不足採信，本件
    事證明確，被告犯行洵堪認定，應依法論科。
二、查被告為臺北市政府環保局清潔隊之垃圾車司機，平日駕駛垃圾車清運垃圾，為
    從事駕駛業務之人，業據其供明在卷，其停車行為自亦與其駕駛業務有關，核其
    所為，係犯刑法第二百八十四條第二項前段之業務過失傷害罪。另查被告於肇事
    後，經由臺北市政府警察局內湖分局勤務中心通報警員乙○○到現場時，並無人
    在場，係依據所停放之垃圾車車號向臺北市政府環保局查驗駕駛為何人後，始通
    知被告前往制作筆錄等情，業據證人乙○○結證在卷，是本件自不符合對於未發
    覺之罪自首而接受裁判之規定，並無依刑法第六十二條前段減輕其刑規定之適用
    ，附此敘明。爰審酌被告過失之程度、過失行為對告訴人所生之傷害情形、告訴
    人亦同有過失、被告並無前科紀錄，有臺灣高等法院檢察署刑案紀錄簡覆表附卷
    可參，品行尚佳、肇事後因新臺幣二萬元之些微差距，尚未達成民事和解，有本
    院訊問筆錄在卷可佐等一切情狀，量處如主文所示之刑，按行為後法律有變更者
    ，適用裁判時之法律，刑法第二條第一項前段定有明文；次按中華民國刑法第四
    十一條業於九十年一月十日公布修正，並於同年一月十二日生效，該條第一項規
    定：「犯最重本刑為五年以下有期徒刑以下之刑之罪，而受六個月以下有期徒刑
    或拘役之宣告，因身體、教育、職業、家庭之關係或其他正當事由，執行顯有困
    難者，得以一元以上三元以下折算一日，易科罰金。但確因不執行所宣告之刑，
    難收矯正之效，或難以維持法秩序者，不在此限。」又前述易科罰金之折算標準
    ，業據罰金罰鍰提高標準條例第二條前段規定，就其原定數額提高為一百倍折算
    一日。本件被告犯罪後，刑法第四十一條規定業經修正公布，已如前述，經比較
    新舊法結果，諭知易科罰金之折算標準並無不同，依刑法第二條第一項前段規定
    ，應適用裁判時之新法而諭知易科罰金之折算標準。
據上論斷，應依刑事訴訟法第四百五十二條、第二百九十九條第一項前段，刑法第二
條第一項前段、第二百八十四條第二項前段、第四十一條第一項前段，罰金罰鍰提高
標準條例第一條前段、第二條，判決如主文。
本案經檢察官江林達到庭執行職務。
中      華      民      國      九十    年      六      月      七      日
                                    臺灣士林地方法院交通法庭
                                        法  官
如不服本判決，應於判決送達後十日內，向本院提出上訴狀。
附錄本案論罪科刑法條
刑法第二百八十四條第二項前段：
從事業務之人，因業務上之過失傷害人者，處一年以下有期徒刑、拘役或一千元以下
罰金。


司法院資訊處製作；財團法人民間司法改革基金會備份。
